臺灣高等法院民事裁定　　　　　　　　100年度家抗字第168號
抗　告　人　林政宇
抗告人與相對人呂詩堯間，因假扣押事件，對於中華民國100年7
月15日臺灣板橋地方法院100年度家全字第69號所為裁定，提起
抗告，本院裁定如下：
    主  文
抗告駁回。
抗告訴訟費用由抗告人負擔。
    理  由
一、按：「債權人就金錢請求或得易為金錢請求之請求，欲保全
    強制執行者，得聲請假扣押。」、「請求及假扣押之原因，
    應釋明之。前項釋明如有不足，而債權人陳明願供擔保或法
    院認為適當者，法院得定相當之擔保，命供擔保後為假扣押
    。請求及假扣押之原因雖經釋明，法院亦得命債權人供擔保
    後為假扣押。請求及假扣押之原因雖經釋明，法院亦得命債
    權人供擔保後為假扣押。債權人之請求如係基於家庭生活費
    用、扶養費、贍養費、夫妻剩餘財產差額分配者，前項法院
    所命供擔保之金額不得高於請求金額之10分之1。」、「假
    扣押裁定內，應記載債務人供所定金額之擔保或將請求之金
    額提存，得免為或撤銷假扣押。」民事訴訟法第522條第1項
    、第526條、第527條分別定有明文。最高法院98年度臺抗字
    第807號、746號亦分別著有：「按債權人聲請假扣押，就請
    求及假扣押之原因，應釋明之。前項釋明如有不足，而債權
    人陳明願供擔保或法院認為適當者，法院得定相當之擔保，
    命供擔保後為假扣押，民事訴訟法第526條第1項、第2項定
    有明文。故債權人就假扣押之原因，倘已釋明，僅係釋明不
    足，法院仍得命債權人供擔保後為假扣押。又稱釋明者，僅
    係法院就某項事實之存否，得到大致為正當之心證，即為已
    足，此與證明須就當事人所提證據資料，足使法院產生堅強
    心證，可確信其主張為真實者，尚有不同。」、「按假扣押
    制度乃為保全債權人將來之強制執行，並得命其供擔保以兼
    顧債務人權益之保障，所設暫時而迅速之簡易執行程序，是
    民事訴訟法第523條第1項所稱『有日後不能強制執行或甚難
    執行之虞』之『假扣押之原因』者，本不以債務人浪費財產
    、增加負擔或將其財產為不利益之處分，致達於無資力之狀
    態，或債務人移住遠方、逃匿無蹤或隱匿財產等積極作為之
    情形為限，祇須合於該條項『有日後不能強制執行或甚難執
    行之虞』之條件，即足當之。倘債務人對債權人應給付之金
    錢或得易為金錢請求之債權，經催告後仍斷然堅決拒絕給付
    ，且債務人現存之既有財產，已瀕臨成為無資力之情形，或
    與債權人之債權相差懸殊，將無法或不足清償滿足該債權，
    在一般社會之通念上，可認其將來有不能強制執行或甚難執
    行之虞之情事時，亦應涵攝在內。」之裁判意旨、及20年度
    抗字第720號所著「假扣押為保全程序之一種，係在本案訟
    爭尚未判決確定以前，預防將來債權人勝訴後，不能強制執
    行或難於執行而設。法文所謂債權人者，係指主張債權之人
    而言，至所主張之債權能否成立，尚待本案之判決，非聲請
    假扣押時先應解決之問題。」之判例意旨，可資參照。
二、相對人於原法院聲請意旨略以：抗告人於民國(以下同)94年
    2月20日與相對人結婚，育有二子，長子林冠廷(94年10月25
    日出生)、次子林彥呈(97年2月27日出生)，婚後感情和睦，
    一家和樂。99年1月2日突向相對人表示生活得不快樂，從此
    即對相對人及小孩不理不睬，99年1月中旬，自行搬至其他
    房間睡覺，甚至於99年9月間，以不堪同居虐待等事由對於
    相對人提起離婚訴訟(原法院99年度家調字第552號)，99年9
    月29日開庭經法官勸諭撤回後，即離家出走，不履行夫妻同
    居義務，對於相對人不聞不問；次查，抗告人與人合作經營
    鴻宇光電科技股份有限公司，從事面板真空濺鍍業務，擔任
    業務經理，每月平均收入至少新臺幣(以下同)5、6萬元；每
    月5日發薪交付相對人2萬7,000元作為家庭生活費，99年2月
    起減少為2萬元，迄99年9月29日離家後竟僅給付1萬元；而
    相對人照顧孩子之餘，兼差文書處理工作，每月收入約1萬
    至1萬2,000元，合計已不敷每月平均家用3萬6,000元之用；
    自99年2月迄同年12月積欠家庭生活費已達10萬7,000元，為
    維護相對人母子權益，不得不依民法第1001條之規定訴請履
    行同居義務，及依不當得利或無因管理之規定，請求抗告人
    給付積欠之家庭生活費用；且因抗告人顯有到期不履行之虞
    而有預為請求之必要，另依民事訴訟法第246條之規定，提
    起將來給付之訴，求為判令抗告人自100年1月起，按月於每
    月5日前給付相對人2萬7,000元至婚姻關係消滅(抗告人提起
    反訴請求離婚)之日為止，本件現由原法院100年度婚字第21
    9號審理中。詎抗告人為隱匿財產，於相對人不知情之情形
    下，先於99年11月16日將原無任何抵押借款，登記為抗告人
    所有、現為兩造共同居住之新北市○○區○○街23巷1弄8號
    2樓之房地(以下稱系爭房地)，設定最高限額120萬元之抵押
    權，於前揭案件調解程序及審理期間，屢次主張將系爭房地
    出租或出售，要相對人母子搬遷他處，抗告人並於上揭案件
    提起反訴，求為離婚判決，相對人惟恐日後有不能強制執行
    或甚難執行之虞，為保全家庭生活費用將來強制執行，提出
    戶籍謄本、家庭生活費用明細、系爭房地登記謄本、抗告人
    之民事答辯(二)狀在卷(原審司裁全字卷)為釋明外，並願供擔
    保以代釋明之不足，請准以財團法人法律扶助基金會板橋分
    會出具之保證書為擔保後，就相對人之財產於150萬元之範
    圍內准為假扣押之裁定。
三、原法院略以：相對人所主張之請求，業據提出戶籍謄本、家
    庭生活費用明細表為證，堪認已就「請求原因」為一定之釋
    明；復就「假扣押原因」之釋明，提出系爭房地之登記謄本
    、原法院100 年度婚字第219 號民事答辯(二)狀等影本在卷為
    其釋明之證據，抗告人僅給付部分之家庭生活費用，足認將
    來恐有甚難執行之虞而有預為假扣押之必要，相對人所為釋
    明或有不足，惟相對人已陳明願供擔保，以代釋明之不足，
    其釋明之不足，以擔保足以補足，核與上揭法條之規定，尚
    無不合等由，而為裁定相對人於提供15萬元為抗告人供擔保
    後得為假扣押。
四、抗告意旨略以：相對人於提起前揭履行同居義務之訴前，即
    已知悉抗告人就系爭房地設定最高限額120萬元之抵押權，
    且抗告人另於99年11月18日承購新北市○○區○○路266號
    房地，更無出售系爭房地情事，所提出證據不足以釋明抗告
    人有隱匿、浪費財產情事，其請求假扣押與法不合等語云云
    ；惟查：
(一)本件相對人主張抗告人於99年9月間提起離婚之訴，同月29
    日經法官勸諭後撤回，旋即離家出走，每月僅支付1萬元生
    活費之事實，未據抗告人所否認，而抗告人係於離家出走後
    之99年11月16日將系爭房地設定最高限額120萬元抵押權，
    擔保抗告人之債務，相對人何以知悉？抗告人抗辯相對人早
    已知悉抵押權之設定登記，自無足取。
(二)再查99年11月16日將系爭房地設定最高限額120萬元抵押權
    ，及99年11月18日以買賣登記為抗告人所有之新北市○○區
    ○○路266號房地，亦設定最高限額852萬元抵押權，擔保抗
    告人之債務等事實，均係發生於抗告人99年9月離家出走以
    後，有系爭房地、及新北市○○區○○路266號房地登記謄
    本在卷(原審司裁全字卷證3、本院卷第12、13頁)足稽；況
    且抗告人於前揭履行同居義務之訴，尚抗辯：「…原告明知
    被告名下二處不動產，係被告父母親以被告名義登記為所有
    權人，實際管理處分該等不動產仍由被告父母自行為之…」
    等語，有抗告人之民事答辯(五)狀在卷(本院卷第26頁)足憑，
    惟其設定抵押權之債務人及義務人均為抗告人，依抗告人所
    為上揭之抗辯，抗告人之財產顯已減少且成負債狀況，將無
    法或不足清償相對人所請求之債權；參照前揭最高法院裁判
    意旨，抗告人於離家出走後，所為上開抵押權之設定，核與
    「有日後不能強制執行或甚難執行之虞」之要件，尚無不合
    。且抗告人於前揭抗辯(…原告明知被告名下二處不動產，
    係被告父母親以被告名義登記為所有權人，實際管理處分該
    等不動產仍由被告父母自行為之…)尚待審認之實體事項，
    益徵相對人釋明「有日後不能強制執行或甚難執行之虞」非
    無可信。
(三)至於抗告人另以相對人主張抗告人積欠生活費與事實不符，
    係屬債權能否成立之問題，參照前揭最高法院判例意旨，猶
    待本案(履行同居義務之訴、及反訴離婚之訴)之判決，非聲
    請假扣押時先應解決之問題，應予敘明。
五、綜上所述，原法院依相對人之聲請，裁定相對人於提供15萬
    元為抗告人供擔保後得為假扣押，經核尚無違誤；抗告人以
    上開事由，指摘原法院為准予假扣押之裁定不當，求予廢棄
    ，為無理由，應予駁回。
六、據上論結，本件抗告為無理由，爰裁定如主文。
中    華    民    國   100    年    10    月    3     日
                      民事第五庭
                        審判長法  官  李錦美
                              法  官  鍾任賜
                              法  官  陳博享
正本係照原本作成。
不得再抗告。
中    華    民    國   100    年    10    月    4     日
                              書記官  駱麗君